【裁判字號】    92,訴,204
【裁判日期】    920613
【裁判案由】    公共危險
【裁判全文】
臺灣臺南地方法院刑事判決                          九十二年度訴字第二四號
    公  訴  人  臺灣台南地方法院檢察署檢察官
    被      告  丙○○
    指定辯護人 本院公設辯護人 甲○○
右列被告因公共危險案件，經檢察官提起公訴（九十一年度偵字第八九三三號），本
院判決如左：
    主  文
丙○○放火燒燬現供人使用之住宅，未遂，處有期徒刑年捌月。扣案之打火機壹只
沒收。
    事  實
一、丙○○於民國（下同）九十一年八月二十六日下午七時許，在台南縣永康市○○
    街九四巷十二號家中，因細故與其母乙○發生爭吵，憤而徒手破壞屋內電話、電
    視等家電器具及窗戶玻璃，致不堪用，更以「幹你娘」（台語發音）等不堪入耳
    之污穢言詞，辱罵其母乙○（毀損及加暴行於直系血親尊親屬部分另為不起訴處
    分），嗣後其雖可預見在房間內燃燒衣物，可能會發生火災燒燬該棟現供人使用
    之住宅之情況下，仍基於放火燒燬現供人使用之住宅之不確定故意，取出自備之
    打火機一只，著手點燃其房間內置於洗衣籃內之衣物，致上開衣物開始燃燒，適
    為在場之其母乙○及其兄楊明山即時以水撲滅火勢，始未延燒鄰里房舍，致生公
    共危險。嗣於同日晚間十一時五十五分，經乙○報警當場查獲，並扣得打火機一
    只。
二、案經臺南縣警察局永康分局報請臺灣臺南地方法院檢察署檢察官偵查起訴。
    理  由
一、訊據被告丙○○固坦承於右揭時、地放火燒燬房內置於洗衣籃內衣物之事實不諱
    ，惟矢口否認有何公共危險犯行，辯稱：伊因酒後頭暈暈的，且心情不好，又與
    家人吵架，所以放火燒自己的東西發洩，伊有在那裡看著，火不會燒到房子云云
    ；另指定辯護人亦辯稱：被告僅有燒燬自己衣服之犯意，而無放火燒燬住宅之意
    圖云云。然查：
（一）右揭犯罪事實，業據被告丙○○於警訊及偵查中供承：「‧‧‧我心理很不高
      興，所以要在房間內放火燒死自己，但我放火之前有叫我母親先離開住處。」
      、「（問：為何燒衣服？）因為我想自殺，一死百了。」、「‧‧‧我燒衣服
      時還擋在門口不讓我媽及哥哥進入房內，後來我被我哥哥拖出去，火才熄滅。
      」等語綦詳，核與證人即被告之母乙○於警訊及偵查中證述：「‧‧‧（丙○
      ○）說不想活了，就燒放置在籃子內自己的衣物‧‧‧」、「他（即丙○○）
      是站在門邊‧‧‧因門很窄，他站在門邊，其他人就進不去。」等情，及證人
      即被告之兄楊明山於偵查中證述：「我回來時，家裡已被破壞完畢‧‧‧他（
      即丙○○）用鬧鐘丟我房間玻璃，之後就表示『要放火，你看我敢不敢』，我
      就表示你就放，之後他就持打火機燒他自己的衣服，我將火熄滅，熄滅之後他
      又再點‧‧‧」、「他是站在門邊，我有拉他‧‧‧」等情相符，復有卷附現
      場照片七幀及扣案之打火機一只可資佐證，且被告於本院調查中自承於警訊及
      檢察官第一次偵訊所述實在，警察並無對伊刑求等語，堪信被告前開供述為真
      實而與事實相符。
（二）復由現場照片觀之，塑膠製之洗衣籃已燒燬一角，又環繞洗衣籃之衣服及木床
      、木板隔間等均屬易燃物，隔間之木板亦明顯遭燻黑，沿燻黑之木板而上即可
      見電源開關處，是依現場狀況以觀，極易造成電線走火而引致大火，實足以發
      生延燒上開住宅之結果甚明。參以被告於警訊中自承：「當時火已熄滅，但煙
      霧很大‧‧‧」等語，及證人乙○於警訊中證稱：「‧‧‧警察到現場時火已
      被我以水澆熄，但仍有濃煙。」等語，可見當時火勢確實不小，幸經在場之乙
      ○及楊明山即時滅火始未釀成災害，參互勾稽被告及證人乙○、楊明山上開供
      述及證述，則被告對其放火之舉動將可能使上開住宅發生燒燬之危險及結果，
      自有認識，其竟仍以放火之方式作為洩憤之手段，主觀上即有放火燒燬現供人
      使用之住宅之不確定故意，要屬無疑。至被告嗣後所辯稱：伊當天喝酒不清楚
      自己在做什麼云云，惟由被告於警訊及偵查中所作之筆錄條理清楚，事情之來
      龍去脈均能詳為交代，且被告於警訊中復自承伊當時神智清醒等語以觀，均見
      被告就行為時之精神，對於外界事物之判斷能力，顯未較普通人之平均程度減
      退，被告當時之精神顯未耗弱，是被告嗣後翻異前詞，顯為圖究卸責之詞，不
      足採信。綜上，本件事證明確，被告犯行，堪以認定。
二、本件被告之放火行為，僅致房間隔間木板遭燻黑，未波及該棟房屋之整體結構，
    核其所為，係犯刑法第一百七十三條第三項、第一項之放火燒燬現供人使用之住
    宅未遂罪。被告著手於放火行為之實行尚未燒燬造成房屋喪失效用，僅屬未遂之
    狀態，應依刑法第二十六條前段減輕其刑。爰審酌被告無端恣意放火，對其家人
    及鄰里房舍之生命財產造成重大危害，其行為雖未造成實害，但其危險性極高，
    一旦引火延燒，極易釀成鉅禍，惟念其行為僅造成塑膠製洗衣籃燒燬及房間隔間
    木板燻黑之損害及其犯後未思悔過，仍一再飾詞卸責等一切情狀，量處如主文所
    示之刑，以示懲儆。扣案之打火機一只，乃被告所有，供本件犯罪所用之物，業
    據被告供承在卷，應依刑法第三十八條第一項第二款宣告沒收。
據上論斷，應依刑事訴訟法第四百五十二條、第二百九十九條第一項前段，刑法第一
百七十三條第三項、第一項、第二十六條前段、第三十八條第一項第二款，判決如主
文。
中      華      民      國    九十二    年      六      月     十三     日
                                臺灣臺南地方法院刑事第三庭
                                  審判長法  官  蘇  義  洲
                                        法  官  謝  家  宜
                                        法  官  陳  燁  真
右正本證明與原本無異。
如不服本判決，應於判決送達後十日內向本院提出上訴狀( 應附繕本 )。
                                        書記官  黃  富  煜
中      華      民      國    九十二    年      六      月     十六     日
附錄本案論罪科刑法條全文：
中華民國刑法第一百七十三條
放火燒燬現供人使用之住宅或現有人所在之建築物、礦坑、火車、電車或其他供水、
陸、空公眾運輸之舟、車、航空機者，處無期徒刑或七年以上有期徒刑。
失火燒燬前項之物者，處一年以下有期徒刑、拘役或五百元以下罰金。
第一項之未遂犯罰之。
預備犯第一項之罪者，處一年以下有期徒刑、拘役或三百元以下罰金。


司法院資訊處製作；財團法人民間司法改革基金會備份。
